臺灣臺南地方法院新市簡易庭民事簡易判決  
109年度新簡字第541號
原      告  董振芳  
訴訟代理人  張俊文律師(法扶律師)
            黃逸豪律師(法扶律師)
被      告  董祐成  

訴訟代理人  董媛婷  
上列當事人間請求返還不當得利事件，經本院於民國110年2月23
日言詞辯論終結，判決如下：
    主      文
原告之訴駁回。
訴訟費用新臺幣壹仟柒佰柒拾元由原告負擔。
    事實及理由
一、按原告於判決確定前，得撤回訴之全部或一部。訴之撤回應
    以書狀為之。但於期日，得以言詞向法院或受命法官為之，
    民事訴訟法第262條第1項前段、第2項定有明文。又訴狀送
    達後，原告不得將原訴變更或追加他訴，但擴張或減縮應受
    判決事項之聲明者，不在此限，民事訴訟法第255條第1項第
    3款定有明文。查本件原告起訴請求被告董祐成、董媛婷給
    付原告新臺幣（下同）17萬元。嗣於民國109年12月16日具
    狀變更聲明為：被告董祐成應給付原告13萬元，及自起訴狀
    繕本送達翌日起至清償日止，按週年利率5％計算之利息，另
    於110年1月12日言詞辯論期日當庭撤回對董媛婷之起訴。核
    原告上開所為，變更請求金額部分，屬縮減應受判決事項之
    聲明，另追加請求遲延利息，則屬擴張應受判決事項之聲明
    ，參諸首揭規定，自為適法。
二、原告起訴主張：
  ㈠原告於98年5月4日購入車牌號碼0000-00號自用小客車（下稱
    系爭車輛），購車頭期款13萬元係由原告於95年6月13日（
    原告書狀誤載為95年6月14日）自被告之京城商業銀行帳戶
    （帳號：000000000000）提領現金15萬元支付，剩餘2萬元
    則自行花用，上開帳戶雖為被告之名義，惟95年間被告年僅
    22歲，尚未開始工作，該帳戶之存款均為原告之資金。被告
    於106年11月22日出售系爭車輛予佳達汽車商行，並於本院1
    07年度訴字第483號、臺灣高等法院臺南分院（下稱臺南高
    分院）108年度上易字第227號請求車子過戶事件中，主張系
    爭車輛為其所有。被告無法律上原因受有系爭車輛購車頭期
    款13萬元之不當得利，致原告受有損害，爰依民法第179條
    規定提起本件訴訟，請求被告返還上開頭期款。
  ㈡並聲明:被告應給付原告13萬元，及自起訴狀繕本送達翌日起
    至清償日止，按週年利率5％計算之利息。
三、被告則辯以：
  ㈠系爭車輛係在98年5月4日購買，原告提領現金時間是95年6月
    14日（應為13日之誤），相距近3年，顯見該筆提領款項與
    購買系爭車輛無關。關於本件爭執原告之前已經起訴請求被
    告要將系爭車輛過戶，經法院判決敗訴，故不應一再提告。
  ㈡並聲明:原告之訴駁回。
四、本院得心證之理由：
  ㈠按民事訴訟法上所謂一事不再理之原則，乃指同一事件已有
    確定之終局判決而言。所謂同一事件，必同一當事人，就同
    一訴訟標的而為訴之同一聲明，若此之者有一不同，自不得
    謂為同一事件（最高法院90年度台抗字第221號民事裁定意
    旨參照）。查原告前於106年間曾對被告提起民事訴訟，並
    經本院於107年度訴字第483號判決駁回，因原告不服提起上
    訴，復經臺南高分院以108年度上易字第68號判決駁回上訴
    確定等情，有前揭判決在卷可稽（本院卷第55-79頁），並
    經本院調取上開卷宗核閱屬實。雖本件之當事人、事實與前
    案相類似，惟本件原告係以不當得利為其訴訟標的而提起，
    核與前案之訴訟標的（借名登記契約、民法第544條規定）
    不同，依上開說明，即難謂係同一事件。是被告抗辯原告不
    得再對同一事實提起本件訴訟云云，顯有誤會，合先敘明。
  ㈡按無法律上之原因而受利益，致他人受損害者，應返還其利
    益；雖有法律上之原因，而其後已不存在者，亦同，民法第
    179條定有明文。又當事人主張有利於己之事實，就其事實
    有舉證責任，民事訴法第277 條定有明文。而民事訴訟如係
    由原告主張權利者，應先由原告負舉證之責，若原告先不能
    舉證，以證實自己主張之事實為真實，則被告就其抗辯事實
    即令不能舉證，或其所舉證據尚有疵累，亦應駁回原告之請
    求。主張不當得利請求權之原告，係因自己之行為致造成原
    由其掌控之財產發生主體變動，則因該財產變動本於無法律
    上原因之消極事實舉證困難所生之危險自應歸諸原告。是以
    原告對不當得利請求權之成立要件應負舉證責任，亦即原告
    必須證明其與被告間有給付之關係存在，且被告因其給付而
    受有利益，以及被告之受益為無法律上之原因，始能獲得勝
    訴之判決（最高法院91年度台上字第1673號判決要旨參照）
    。本件原告主張系爭車輛之購車頭期款13萬元，係其於95年
    6月13日自其存入被告帳戶內之資金提領支付，惟為被告所
    否認，揆諸前開說明，應由主張不當得利存在事實之原告負
    舉證之責。
  ㈢經查，原告就其主張之事實，固據其提出被告之京城銀行帳
    戶存提記錄單為證（本院卷第98-100頁），依上開存提記錄
    單固可證明該帳戶於95年6月1日起有多筆款項進出頻繁，並
    於95年6月13日有提領1筆15萬元現金之事實，然無從知悉該
    帳戶於95年6月13日前存入之款項均來自原告，亦無從知悉
    當日提領該筆15萬元款項之用途。況系爭車輛之購買日期為
    98年5月4日，頭期款之金額為13萬元，兩者之金額不符且時
    間相距近3年之久，難認該筆15萬元款項係用以支付系爭車
    輛之購車頭期款，是原告此部分主張，自難採信。從而，原
    告對被告請求返還不當得利，顯屬無據。
五、綜上所述，原告主張依不當得利之法律關係，請求被告給付
    13萬元及遲延利息，為無理由，應予駁回。
六、因本件事證已臻明確，兩造其餘主張陳述及所提之證據，經
    審酌均與判決結果不生影響，爰不一一論列，附此敘明。
七、按訴訟費用，由敗訴之當事人負擔；法院為終局判決時，應
    依職權為訴訟費用之裁判，民事訴訟法第78條、第87條第1
    項分別定有明文。經核本件訴訟費用為1,770元（即第一審
    裁判費），應由敗訴之原告負擔，爰確定如主文第2項所示
    。
八、結論：本件原告之訴為無理由。爰依民事訴訟法第436條第2
    項、第78條、第87條第1項，判決如主文。
中　　華　　民　　國　　110 　年　　3 　　月　　9 　　日
                    新市簡易庭  法  官  曾仁勇
以上正本係照原本作成。
如不服本判決，應於判決送達後20日內，向本院提出上訴狀並表
明上訴理由，如於本判決宣示後送達前提起上訴者，應於判決送
達後20日內補提上訴理由書（須附繕本）。
如委任律師提起上訴者，應一併繳納上訴審裁判費。
中　　華　　民　　國　　110 　年　　3 　　月　　9 　　日
                                書記官  吳佩芬